【裁判字號】    94,訴,268
【裁判日期】    950627
【裁判案由】    第三人異議之訴
【裁判全文】
臺灣花蓮地方法院民事判決               94年度訴字第268號
原      告  乙○○
訴訟代理人  丙○○
被      告  甲○○
訴訟代理人  余道明律師
上列當事人間請求第三人異議之訴事件，本院於民國95年5月24
日言詞辯論終結，判決如下：
    主      文
原告之訴駁回。
訴訟費用由原告負擔。
    事實及理由
一、原告主張：
  (一)原告為坐落花蓮縣吉安鄉○○段955地號土地、所有權應有
    部分一萬分之188、同鄉段建號899號門牌號碼花蓮縣吉安鄉
    ○○路17號2樓之1房屋（下稱系爭不動產）之所有權人，被
    告以系爭不動產抵押權人之地位，聲請鈞院民事執行處以94
    年執字第4344號強制執行程序拍賣中。
  (二)系爭房屋之建商即訴外人全家成建設有限公司（下稱全家成
    公司）原以系爭房屋坐落之土地為擔保向訴外人花蓮區中小
    企業銀行股份有限公司（下稱花蓮企銀）融資借款新台幣（
    下同）一億一千萬元，之後系爭不動產出售予訴外人黃金城
    （原告之叔），黃金城向花蓮企銀借款二百五十萬元，詎黃
    金城無力清償借款，且避不見面，經與花蓮企銀協商後，由
    原告支付一百五十萬元並向花蓮企銀借款一百萬元償還舊債
    務，將系爭不動產移轉登記為原告所有，且辦理第二順位抵
    押權登記（抵押權人為花蓮企銀）。嗣花蓮企銀將債權出售
    予訴外人新利資產管理股份有限公司（下稱新利公司），新
    利公司再轉售予被告，被告即聲請拍賣系爭不動產。惟原告
    並不認識被告，兩造間無債權債務關係，原告亦未積欠新利
    公司款項，既無債務存在，自不得聲請拍賣系爭不動產。
  (三)爰依強制執行法第十五條規定提起第三人異議之訴。並聲明
    ：鈞院94年執字第4344號強制執行程序中對系爭不動產所為
    之強制執行程序應予撤銷。
二、被告則以：系爭不動產原抵押權人（原債權人）花蓮企銀於
    民國93年12月20日將不良債權讓與新利公司並依法公告，嗣
    新利公司於94年1月27日再將上揭債權讓與被告，並通知債
    務人及全家成公司，依民法第二百九十五條規定，抵押權從
    屬於主債權，隨同主債權之讓與而移轉予受讓人，被告並已
    完成變更抵押權人登記。本件債權既已移轉至被告，依前開
    法條規定及民法第八百六十七條所定抵押權之追及效力，系
    爭不動產上抵押權仍屬有效，被告自得聲請拍賣抵押物等語
    資為抗辯。並聲明：原告之訴駁回。
三、兩造不爭執之事實：
  (一)系爭不動產為原告所有。
  (二)被告於94年2月22日以讓與為原因，在系爭不動產上有本金
    最高限額一億一千萬元之抵押權、存續期間自84年1月26 日
    起至114年1月25日，債務人為李秋妹、全家成公司、設定義
    務人全家成公司之抵押權（下稱系爭抵押權），被告並聲請
    本院執行拍賣系爭不動產，由本院94年度執字第4344號事件
    受理中。
  (三)原告所提土地及建物登記簿謄本、讓渡書為真正（本院卷24
    至28頁）。
  (四)本院94年度執字第4344號執行卷宗（如影印卷）為真正。
四、得心證之理由：本件兩造所爭執之處，應在於原告主張被告
    受讓自新利公司之債權，及該債權之擔保物權並不包括系爭
    抵押權，是否屬實？按讓與債權時該債權之擔保及其他從屬
    之權利，除與讓與人有不可分離之關係者外，隨同移轉於受
    讓人，為民法第二百九十五條第一項所定。該條所謂「隨同
    移轉」，係屬法定移轉，無待登記即發生移轉之效力，與意
    定移轉須經登記始發生移轉效力者有異。又抵押權從屬於主
    債權，觀之民法第八百七十條規定自明。則主債權之讓與，
    依前開說明，該抵押權自應隨同移轉，此與抵押權係依法律
    行為而為讓與須經登記始發生移轉效力之情形不同。最高法
    院87年度台上字第576號判決意旨可參。本件系爭抵押權之
    原抵押權人花蓮企銀，於93年間將系爭抵押權所擔保之債權
    （含本金、利息、違約金等）移轉予新利公司，新利公司再
    於94年1月27日將上揭債權讓與被告，並通知債務人及全家
    成公司等情，有讓渡書一份為證（本院卷24頁），並經本院
    依職權調閱本院94年度執字第4344號執行卷宗內所附花蓮企
    銀94年8月15日聲請狀、出售擔保品一覽表等核閱無誤，則
    依據前述說明，系爭抵押權於債權讓與時即法定移轉予被告
    ，不因花蓮企銀讓與債權時未將系爭不動產列入擔保品一覽
    表內而有異，且被告亦已於94年2月22日以讓與為原因，在
    系爭不動產上為系爭抵押權登記，被告自得以所擔保之債權
    已屆清償期為由，聲請拍賣抵押物。是被告聲請本院民事執
    行處以94年度執字第4344號執行事件拍賣系爭不動產，於法
    有據。
五、從而，原告依強制執行法第十五條規定提起第三人異議之訴
    ，請求撤銷本院94年執字第4344號強制執行程序中對系爭不
    動產所為之強制執行程序，為無理由，應予駁回。
六、本件事證已臻明確，兩造其餘攻擊防禦方法與舉證，均無礙
    勝負判斷，爰不一一論列，附此敘明。
七、訴訟費用負擔之依據：民事訴訟法第78條。
中    華    民    國    95    年    6     月    27    日
                        臺灣花蓮地方法院民事庭
                            法      官  楊碧惠
上列正本證明與原本無異。
如對本判決不服，應於送達後20日內，向本院提出上訴狀（應抄
附繕本）。
中    華    民    國    95    年    6     月    27    日
                            法院書記官  黃倪濱


司法院資訊處製作；財團法人民間司法改革基金會備份。
